【裁判字號】    99,上訴,2718
【裁判日期】    991117
【裁判案由】    偽造文書
【裁判全文】
臺灣高等法院刑事判決                99年度上訴字第2718號
上  訴  人
即  被  告  甲○○
上列上訴人因偽造文書等案件，不服臺灣宜蘭地方法院99年度訴
字第116 號，中華民國99年7 月8 日第一審判決（起訴案號：臺
灣宜蘭地方法院檢察署98年度偵字第755 號、第1622號、第1974
號），提起上訴，本院判決如下：
    主  文
上訴駁回。
    事  實
一、甲○○前於民國93年間因侵占案件，經臺灣高等法院以93年
    度上易字第787 號判處有期徒刑6 月確定，並於93年9 月21
    日易科罰金執行完畢。詎其不知悔改，竟與姓名年籍不詳之
    林姓成年男子，共同基於偽造特種文書之犯意聯絡，於94年
    間某日，由甲○○提供自己之照片及其胞兄蔡槐城之汽車駕
    駛執照影本，以新臺幣1 萬元之代價，委由該林姓成年男子
    偽造黏貼有甲○○照片及年籍資料之不實汽車駕駛執照1 張
    。嗣甲○○為達冒用蔡槐城名義租用附表編號1 、5 、9 所
    示自用小客車之目的，竟分別基於行使偽造特種文書、行使
    偽造私文書之犯意，先後於附表編號1 、5 、9 所示租車時
    間，至宜蘭縣宜蘭市○○路○ 段235 號（起訴書誤載為宜蘭
    縣宜蘭市○○路394 號）之東運小客車租賃有限公司（下稱
    東運公司）營業處，持偽造之蔡槐城汽車駕駛執照，向該公
    司負責人林承義租用如附表編號1 、5 、9 所示自用小客車
    而行使之，並先後在附表編號1 、5 、9 所示小客車租賃定
    型化契約之「立契約書人乙方姓名」欄內，偽造「蔡槐城」
    署名1 枚，表示由蔡槐城租用該自用小客車，再將該租賃定
    型化契約持以交還林承義收執而行使之，復接續於附表編號
    1 、5 、9 所示還車時間，在該租賃定型化契約之「還車承
    租人（乙方）」或「還車」欄內偽造「蔡槐城」署名1 枚，
    表示蔡槐城已返還該自用小客車，再將該租賃定型化契約持
    以交還林承義收執而行使之，足生損害於蔡槐城及東運公司
    對於出租車輛管理及主管機關對於車籍管理之正確性。
二、甲○○前於93年間因槍砲彈藥刀械管制條例、妨害自由案件
    ，經臺灣高等法院以93年度上訴字第3670號判處有期徒刑1
    年4 月、1 年，應執行有期徒刑2 年2 月確定，嗣經臺灣高
    等法院裁定減刑為8 月、6 月，應執行有期徒刑1 年1 月確
    定，並於96年7 月16日執行完畢。詎其不知悔改，竟分別基
    於行使偽造私文書之犯意，先後於附表編號2 、3 、4 、6
    、7 、8 、10、11所示租車時間，至宜蘭縣宜蘭市○○路○
    段235 號之東運公司營業處，向該公司負責人林承義租用如
    附表編號2 、3 、4 、6 、7 、8 、10、11所示自用小客車
    ，並先後在附表編號2 、3 、4 、6 、7 、8 、10、11所示
    小客車租賃定型化契約之「立契約書人乙方姓名」欄內，偽
    造「蔡槐城」署名1 枚，表示由蔡槐城租用該自用小客車，
    再將該租賃定型化契約持以交還林承義收執而行使之，復接
    續於2 、4 、7 、8 、10、11所示還車時間，在該租賃定型
    化契約之「還車承租人（乙方）」或「還車」欄內偽造「蔡
    槐城」署名1 枚，表示蔡槐城已返還該自用小客車，再將該
    租賃定型化契約持以交還林承義收執而行使之，足生損害於
    蔡槐城及東運公司對於出租車輛管理之正確性。嗣因游忠儒
    駕駛甲○○所租用之車牌號碼7103-JJ 號自用小客車搭載徐
    立威至宜蘭縣宜蘭市○○路198 之6 號劉熹然住處行竊，經
    警調閱監視錄影畫面始循線查獲上情。
三、案經宜蘭縣政府警察局宜蘭分局、礁溪分局報告臺灣宜蘭地
    方法院檢察署檢察官偵查起訴。
    理  由
壹、程序方面：
    按「除被告所犯為死刑、無期徒刑、最輕本刑為三年以上有
    期徒刑之罪或高等法院管轄第一審案件者外，於前條第一項
    程序進行中，被告先就被訴事實為有罪之陳述時，審判長得
    告知被告簡式審判程序之旨，並聽取當事人、代理人、辯護
    人及輔佐人之意見後，裁定進行簡式審判程序。」，刑事訴
    訟法第273 條之1 第1 項定有明文。查本件被告所犯上開事
    實欄所示之犯行，均非最輕本刑為三年以上有期徒刑之罪，
    且被告於本院99年9 月23日準備程序及99年10月27日審判程
    序進行中，復就被訴之事實為有罪之陳述，經告知被告簡式
    審判程序之旨，被告及公訴人對於本件改依簡式審判程序審
    理亦均表示無意見，是本院即依刑事訴訟法第364 條準用同
    法第273 條之1 第1 項之規定，裁定本件進行簡式審判程序
    ，合先敘明。
貳、實體方面：
一、認定犯罪事實所憑之證據及理由：
  (一)被告甲○○於警詢、偵查、原審及本院審理中之自白。
  (二)證人蔡槐城於警詢之證詞。
  (三)證人林承義於警詢、原審審理中之證詞。
  (四)證人徐立威於警詢、偵查中之證詞。
  (五)證人游忠儒於警詢、偵查中之證詞。
  (六)證人劉熹然於警詢之證詞。
  (七)證人盧美惠於警詢之證詞。
  (八)小客車租賃定型化契約影本11張。
  (九)監視錄影翻拍照片12張。
  (十)上開(二)至(九)所示證據，足以佐證被告首開自白與事實相符。
二、論罪理由：
  (一)核被告甲○○所為附表編號1 、5 、9 所示犯行，均係犯刑
    法第216 條、第212 條之行使偽造特種文書罪、刑法第216
    條、第210 條之行使偽造私文書罪；附表編號2 、3 、4 、
    6 、7 、8 、10、11所示犯行，均係犯刑法第216 條、第
    210 條之行使偽造私文書罪。
  (二)被告偽造特種文書之低度行為，應為行使偽造特種文書之高
    度行為所吸收；而偽造署押為偽造私文書之階段行為，又偽
    造私文書之低度行為，應為行使偽造私文書之高度行為所吸
    收，均不另論罪。
  (三)被告於附表編號1 、2 、4 、5 、7 、8 、9 、10、11所示
    租車及還車時間，先後為行使偽造私文書之行為，係分別基
    於同一行使偽造私文書犯意下之接續行為，侵害同一之法益
    ，各只論以一罪。
  (四)被告與姓名年籍不詳之林姓成年男子間，就偽造特種文書之
    犯行，具有犯意聯絡及行為分擔，為共同正犯。
  (五)被告分別於附表編號1 、5 、9 所示時、地，為達冒用蔡槐
    城名義租用附表編號1 、5 、9 所示自用小客車之目的，而
    提出偽造之「蔡槐城」汽車駕駛執照與偽造之小客車租賃定
    型化契約，係一行為同時觸犯行使偽造特種文書、行使偽造
    私文書之罪，為想像競合犯，均應依刑法第55條之規定，分
    別從一重之行使偽造私文書罪處斷。原偵查檢察官雖認被告
    所犯上開行使偽造特種文書、行使偽造私文書之罪，應予分
    論併罰，惟業經蒞庭檢察官在原審當庭更正應論以想像競合
    犯，從一重之行使偽造私文書罪處斷，併此敘明。
  (六)被告所犯附表編號1 至11所示行使偽造私文書罪間，犯意各
    別，行為互殊，應予分論併罰。
  (七)被告於93年間因侵占案件，經臺灣高等法院以93年度上易字
    第787 號判處有期徒刑6 月確定，並於93年9 月21日易科罰
    金執行完畢，此有臺灣高等法院被告前案紀錄表1 份在卷足
    憑，其於5 年以內故意再犯附表編號1 、5 、9 所示有期徒
    刑以上之罪；又被告於93年間因槍砲彈藥刀械管制條例、妨
    害自由案件，經臺灣高等法院以93年度上訴字第3670號判處
    有期徒刑1 年4 月、1 年，應執行有期徒刑2 年2 月確定，
    嗣經臺灣高等法院裁定減刑為8 月、6 月，應執行有期徒刑
    1 年1 月確定，並於96年7 月16日執行完畢，此亦有上開紀
    錄表1 份在卷足憑，其於5 年以內故意再犯附表編號2 、3
    、4 、6 、7 、8 、10、11所示有期徒刑以上之罪，均為累
    犯，應各依刑法第47條第1 項規定，加重其刑。
三、維持原判決及駁回上訴之理由：
  (一)原審以被告所為行使偽造私文書等犯行事證明確，適用刑法
    第28條、第216 條、第210 條、第212 條、第55條、第51條
    第5 款、第47條第1 項、第41條第1 項前段、第8 項，刑法
    施行法第1 條之1 第1 項、第2 項前段之規定，併審酌被告
    有搶奪、恐嚇、毀損、妨害自由、竊盜、重利、侵占、槍砲
    彈藥刀械管制條例之犯罪前科，此有臺灣高等法院被告前案
    紀錄表1 份在卷可參，素行不佳，且其與林姓成年男子共同
    偽造蔡槐城汽車駕駛執照後，竟多次為達冒用蔡槐城名義向
    東運公司租用車輛之目的，而提出該偽造駕駛執照及偽造小
    客車租賃定型化契約，致生損害於蔡槐城、東運公司對於出
    租車輛管理及主管機關對於車籍管理之正確性，犯行所生危
    害非輕，及考量被告於犯罪後坦承犯行，態度良好等一切情
    狀，分別量處如附表編號1 至11所示之刑，並均諭知如易科
    罰金以新臺幣1000元折算1 日，及定其應執行之刑為有期徒
    刑2 年，如易科罰金以新臺幣1000元折算1 日；再就沒收部
    分說明：至於附表編號1 至11所示小客車租賃定型化契約上
    偽造之「蔡槐城」署名，均未扣案，且業經銷燬而滅失，此
    經證人林承義於原審審理中證述明確，爰不予宣告沒收，另
    偽造之「蔡槐城」駕駛執照，雖係被告所有，供被告犯行使
    偽造特種文書使用之物，惟業經被告丟棄而滅失，此經被告
    於原審審理中供述明確，亦爰不予宣告沒收。經核認事用法
    均無違誤，量刑亦屬妥適。
  (二)被告上訴意旨略以：原審量刑過重，請求從輕量刑云云。惟
    查：刑之量定，為求個案裁判之妥當性，法律賦予法院裁量
    之權，量刑輕重，屬為裁判之法院得依職權自由裁量之事項
    ，苟其量刑已以行為人之責任為基礎，並斟酌刑法第57條各
    款所列情狀，在法定刑度內，酌量科刑，如無偏執一端，致
    明顯失出失入情形，上級審法院即不得單就量刑部分遽指為
    不當或違法，原審關於被告科刑之部分，業已以被告之責任
    為基礎，並審酌被告素行、犯罪情節、犯罪所生損害、犯後
    態度等情，就被告所犯之本罪，分別量處如附表編號1 至11
    所示之刑，並均諭知如易科罰金以新臺幣1000元折算1 日，
    及定其應執行之刑為有期徒刑2 年，如易科罰金以新臺幣
    1000元折算1 日等情。並未逾法定刑度，經核亦無違誤，此
    均不能任意指摘為違法。是被告之上訴為無理由，應予駁回
    。
據上論斷，應依刑事訴訟法第364 條、273 條之1 第1 項、第
368 條，判決如主文。
本案經檢察官楊秀琴到庭執行職務。
中    華    民    國    99    年    11    月    17    日
                  刑事第二十庭審判長法  官  楊貴雄
                                    法  官  林銓正
                                    法  官  許必奇
以上正本證明與原本無異。
如不服本判決，應於收受送達後10日內向本院提出上訴書狀，其
未敘述上訴之理由者並得於提起上訴後10日內向本院補提理由書
（均須按他造當事人之人數附繕本）「切勿逕送上級法院」。
                                    書記官  高郁婷
中    華    民    國    99    年    11    月    17    日
附表：
┌─┬─────┬─────┬─────────────┬─────┬───────┐
│編│犯罪時間  │犯罪地點  │    犯罪方法              │所犯法條、│所宣告之刑    │
│號│（民國）  │          │                          │罪名      │              │
├─┼─────┼─────┼─────────────┼─────┼───────┤
│  │(1)租車時間│宜蘭縣宜蘭│甲○○為達冒用蔡槐城名義租│刑法第216 │有期徒刑肆月，│
│  │：97年11月│市○○路1 │用車牌號碼YY-8609號自用小 │條、第210 │如易科罰金，以│
│  │1日21時5分│段235號   │客車之目的，先於97年11月1 │條之行使偽│新臺幣壹仟元折│
│  │(2)還車時間│          │日21時5分，持偽造之「蔡槐 │造私文書罪│算壹日。      │
│  │：97年11月│          │城」汽車駕駛執照，向東運公│。        │              │
│  │3日21時24 │          │司負責人林承義承租該自用小│          │              │
│ 1│分        │          │客車，並在小客車租賃定型化│          │              │
│  │          │          │契約之「立契約書人乙方姓名│          │              │
│  │          │          │」欄內偽造「蔡槐城」署名1 │          │              │
│  │          │          │枚，表示由蔡槐城租用該自用│          │              │
│  │          │          │小客車，再將該租賃定型化契│          │              │
│  │          │          │約持以交還林承義收執而行使│          │              │
│  │          │          │之，嗣於97年11月3日21時24 │          │              │
│  │          │          │分，返還該自用小客車予林承│          │              │
│  │          │          │義時，乃接續在小客車租賃定│          │              │
│  │          │          │型化契約之「還車承租人（乙│          │              │
│  │          │          │方）」欄內偽造「蔡槐城」署│          │              │
│  │          │          │名1枚，表示蔡槐城已返還該 │          │              │
│  │          │          │自用小客車，再將該租賃定型│          │              │
│  │          │          │化契約持以交還林承義收執而│          │              │
│  │          │          │行使之，足生損害於蔡槐城、│          │              │
│  │          │          │東運公司對於出租車輛管理及│          │              │
│  │          │          │主管機關對於車籍管理之正確│          │              │
│  │          │          │性。                      │          │              │
├─┼─────┼─────┼─────────────┼─────┼───────┤
│  │(1)租車時間│宜蘭縣宜蘭│甲○○冒用蔡槐城之名義，於│刑法第216 │有期徒刑月，│
│  │：97年11月│市○○路1 │97年11月5日9時50分，向東運│條、第210 │如易科罰金，以│
│  │5日9時50分│段235號   │公司負責人林承義承租車牌號│條之行使偽│新臺幣壹仟元折│
│  │(2)還車時間│          │碼CC-7160號自用小客車，並 │造私文書罪│算壹日。      │
│  │：97年11月│          │在小客車租賃定型化契約之「│。        │              │
│  │9日10時25 │          │立契約書人乙方姓名」欄內偽│          │              │
│ 2│分        │          │造「蔡槐城」署名1枚，表示 │          │              │
│  │          │          │由蔡槐城租用該自用小客車，│          │              │
│  │          │          │再將該租賃定型化契約持以交│          │              │
│  │          │          │還林承義收執而行使之，嗣於│          │              │
│  │          │          │97年11月9日10時25分，返還 │          │              │
│  │          │          │該自用小客車予林承義時，乃│          │              │
│  │          │          │接續在小客車租賃定型化契約│          │              │
│  │          │          │之「還車」欄內偽造「蔡槐城│          │              │
│  │          │          │」署名1枚，表示蔡槐城已返 │          │              │
│  │          │          │還該自用小客車，再將該租賃│          │              │
│  │          │          │定型化契約持以交還林承義收│          │              │
│  │          │          │執而行使之，足生損害於蔡槐│          │              │
│  │          │          │城及東運公司對於出租車輛管│          │              │
│  │          │          │理之正確性。              │          │              │
├─┼─────┼─────┼─────────────┼─────┼───────┤
│  │租車時間：│宜蘭縣宜蘭│甲○○冒用蔡槐城之名義，於│刑法第216 │有期徒刑月，│
│  │97年11月7 │市○○路1 │97年11月7日8時34分，向東運│條、第210 │如易科罰金，以│
│  │日8時34分 │段235號   │公司負責人林承義承租車牌號│條之行使偽│新臺幣壹仟元折│
│  │          │          │碼7103-JJ號自用小客車，並 │造私文書罪│算壹日。      │
│  │          │          │在小客車租賃定型化契約之「│。        │              │
│  │          │          │立契約書人乙方姓名」欄內偽│          │              │
│ 3│          │          │造「蔡槐城」署名1枚，表示 │          │              │
│  │          │          │由蔡槐城租用該自用小客車，│          │              │
│  │          │          │再將該租賃定型化契約持以交│          │              │
│  │          │          │還林承義收執而行使之，足生│          │              │
│  │          │          │損害於蔡槐城及東運公司對於│          │              │
│  │          │          │出租車輛管理之正確性。嗣蔡│          │              │
│  │          │          │耀堂於97年11月7月22時向林 │          │              │
│  │          │          │承義更換承租車牌號碼7010-J│          │              │
│  │          │          │J號自用小客車。           │          │              │
├─┼─────┼─────┼─────────────┼─────┼───────┤
│  │(1)租車時間│宜蘭縣宜蘭│甲○○冒用蔡槐城之名義，於│刑法第216 │有期徒刑月，│
│  │：97年11月│市○○路1 │97年11月10日12時20分，向東│條、第210 │如易科罰金，以│
│  │10日12時20│段235號   │運公司負責人林承義承租車牌│條之行使偽│新臺幣壹仟元折│
│  │分        │          │號碼ZZ-5097號自用小客車， │造私文書罪│算壹日。      │
│  │(2)還車時間│          │並在小客車租賃定型化契約之│。        │              │
│  │：97年11月│          │「立契約書人乙方姓名」欄內│          │              │
│ 4│11日12時35│          │偽造「蔡槐城」署名1枚，表 │          │              │
│  │分        │          │示由蔡槐城租用該自用小客車│          │              │
│  │          │          │，再將該租賃定型化契約持以│          │              │
│  │          │          │交還林承義收執而行使之，嗣│          │              │
│  │          │          │於97年11月11日12時35分，返│          │              │
│  │          │          │還該自用小客車予林承義時，│          │              │
│  │          │          │乃接續在小客車租賃定型化契│          │              │
│  │          │          │約之「還車」欄內偽造「蔡槐│          │              │
│  │          │          │城」署名1枚，表示蔡槐城已 │          │              │
│  │          │          │返還該自用小客車，再將該租│          │              │
│  │          │          │賃定型化契約持以交還林承義│          │              │
│  │          │          │收執而行使之，足生損害於蔡│          │              │
│  │          │          │槐城及東運公司對於出租車輛│          │              │
│  │          │          │管理之正確性。            │          │              │
├─┼─────┼─────┼─────────────┼─────┼───────┤
│  │(1)租車時間│宜蘭縣宜蘭│甲○○為達冒用蔡槐城名義租│刑法第216 │有期徒刑肆月，│
│  │：97年11月│市○○路1 │用車牌號碼YY-8609號自用小 │條、第210 │如易科罰金，以│
│  │15日11時40│段235號   │客車之目的，先於97年11月15│條之行使偽│新臺幣壹仟元折│
│  │分        │          │日11時40分，持偽造之「蔡槐│造私文書罪│算壹日。      │
│  │(2)還車時間│          │城」汽車駕駛執照，向東運公│。        │              │
│  │：97年11月│          │司負責人林承義承租該自用小│          │              │
│ 5│16日12時20│          │客車，並在小客車租賃定型化│          │              │
│  │分        │          │契約之「立契約書人乙方姓名│          │              │
│  │          │          │」欄內偽造「蔡槐城」署名1 │          │              │
│  │          │          │枚，表示由蔡槐城租用該自用│          │              │
│  │          │          │小客車，再將該租賃定型化契│          │              │
│  │          │          │約持以交還林承義收執而行使│          │              │
│  │          │          │之，嗣於97年11月16日12時20│          │              │
│  │          │          │分，返還該自用小客車予林承│          │              │
│  │          │          │義時，乃接續在小客車租賃定│          │              │
│  │          │          │型化契約之「還車」欄內偽造│          │              │
│  │          │          │「蔡槐城」署名1枚，表示蔡 │          │              │
│  │          │          │槐城已返還該自用小客車，再│          │              │
│  │          │          │將該租賃定型化契約持以交還│          │              │
│  │          │          │林承義收執而行使之，足生損│          │              │
│  │          │          │害於蔡槐城、東運公司對於出│          │              │
│  │          │          │租車輛管理及主管機關對於車│          │              │
│  │          │          │籍管理之正確性。          │          │              │
├─┼─────┼─────┼─────────────┼─────┼───────┤
│  │租車時間：│宜蘭縣宜蘭│甲○○冒用蔡槐城之名義，於│刑法第216 │有期徒刑月，│
│  │97年11月21│市○○路1 │97年11月21日12時30分，向東│條、第210 │如易科罰金，以│
│  │日12時30分│段235號   │運公司負責人林承義承租車牌│條之行使偽│新臺幣壹仟元折│
│  │          │          │號碼CC-7160號自用小客車， │造私文書罪│算壹日。      │
│  │          │          │並在東運公司小客車租賃定型│。        │              │
│  │          │          │化契約之「立契約書人乙方姓│          │              │
│ 6│          │          │名」欄內偽造「蔡槐城」署名│          │              │
│  │          │          │1枚，表示由蔡槐城租用該自 │          │              │
│  │          │          │用小客車，再將該租賃定型化│          │              │
│  │          │          │契約持以交還林承義收執而行│          │              │
│  │          │          │使之，足生損害於蔡槐城及東│          │              │
│  │          │          │運公司對於出租車輛管理之正│          │              │
│  │          │          │確性。                    │          │              │
├─┼─────┼─────┼─────────────┼─────┼───────┤
│  │(1)租車時間│宜蘭縣宜蘭│甲○○冒用蔡槐城之名義，於│刑法第216 │有期徒刑月，│
│  │：97年11月│市○○路1 │97年11月24日12時30分，向東│條、第210 │如易科罰金，以│
│  │24日12時30│段235號   │運公司負責人林承義承租車牌│條之行使偽│新臺幣壹仟元折│
│  │分        │          │號碼ZZ-5118號自用小客車， │造私文書罪│算壹日。      │
│  │(2)還車時間│          │並在小客車租賃定型化契約之│。        │              │
│  │：97年12月│          │「立契約書人乙方姓名」欄內│          │              │
│ 7│1日12時59 │          │偽造「蔡槐城」署名1枚，表 │          │              │
│  │分        │          │示由蔡槐城租用該自用小客車│          │              │
│  │          │          │，再將該租賃定型化契約持以│          │              │
│  │          │          │交還林承義收執而行使之，嗣│          │              │
│  │          │          │於97年12月1日12時59分，返 │          │              │
│  │          │          │還該自用小客車予林承義時，│          │              │
│  │          │          │乃接續在小客車租賃定型化契│          │              │
│  │          │          │約之「還車承租人（乙方）」│          │              │
│  │          │          │欄內偽造「蔡槐城」署名1 枚│          │              │
│  │          │          │，表示蔡槐城已返還該自用小│          │              │
│  │          │          │客車，再將該租賃定型化契約│          │              │
│  │          │          │持以交還林承義收執而行使之│          │              │
│  │          │          │，足生損害於蔡槐城及東運公│          │              │
│  │          │          │司對於出租車輛管理之正確性│          │              │
│  │          │          │。                        │          │              │
├─┼─────┼─────┼─────────────┼─────┼───────┤
│  │(1)租車時間│宜蘭縣宜蘭│甲○○冒用蔡槐城之名義，於│刑法第216 │有期徒刑月，│
│  │：97年12月│市○○路1 │97年12月2日22時8分，向東運│條、第210 │如易科罰金，以│
│  │2日22時8分│段235號   │公司負責人林承義承租車牌號│條之行使偽│新臺幣壹仟元折│
│  │(2)還車時間│          │碼ZZ-5097號自用小客車，並 │造私文書罪│算壹日。      │
│  │：97年12月│          │在小客車租賃定型化契約之「│。        │              │
│  │5日24時   │          │立契約書人乙方姓名」欄內偽│          │              │
│ 8│          │          │造「蔡槐城」署名1枚，表示 │          │              │
│  │          │          │由蔡槐城租用該自用小客車，│          │              │
│  │          │          │再將該租賃定型化契約持以交│          │              │
│  │          │          │還林承義收執而行使之，嗣於│          │              │
│  │          │          │97年12月5日24時，返還該自 │          │              │
│  │          │          │用小客車予林承義時，乃接續│          │              │
│  │          │          │在小客車租賃定型化契約之「│          │              │
│  │          │          │還車承租人（乙方）」欄內偽│          │              │
│  │          │          │造「蔡槐城」署名1枚，表示 │          │              │
│  │          │          │蔡槐城已返還該自用小客車，│          │              │
│  │          │          │再將該租賃定型化契約持以交│          │              │
│  │          │          │還林承義收執而行使之，足生│          │              │
│  │          │          │損害於蔡槐城及東運公司對於│          │              │
│  │          │          │出租車輛管理之正確性。    │          │              │
├─┼─────┼─────┼─────────────┼─────┼───────┤
│  │(1)租車時間│宜蘭縣宜蘭│甲○○為達冒用蔡槐城名義租│刑法第216 │有期徒刑肆月，│
│  │：97年12月│市○○路1 │用車牌號碼YY-8609號自用小 │條、第210 │如易科罰金，以│
│  │12日13時54│段235號   │客車之目的，先於97年12月12│條之行使偽│新臺幣壹仟元折│
│  │分        │          │日13時54分，持偽造之「蔡槐│造私文書罪│算壹日。      │
│  │(2)還車時間│          │城」汽車駕駛執照，向東運公│。        │              │
│  │：97年12月│          │司負責人林承義承租該自用小│          │              │
│ 9│15日14時13│          │客車，並在小客車租賃定型化│          │              │
│  │分        │          │契約之「立契約書人乙方姓名│          │              │
│  │          │          │」欄內偽造「蔡槐城」署名1 │          │              │
│  │          │          │枚，表示由蔡槐城租用該自用│          │              │
│  │          │          │小客車，再將該租賃定型化契│          │              │
│  │          │          │約持以交還林承義收執而行使│          │              │
│  │          │          │之，嗣於97年12月15日14時13│          │              │
│  │          │          │分，返還該自用小客車予林承│          │              │
│  │          │          │義時，乃接續在小客車租賃定│          │              │
│  │          │          │型化契約之「還車」欄內偽造│          │              │
│  │          │          │「蔡槐城」署名1枚，表示蔡 │          │              │
│  │          │          │槐城已返還該自用小客車，再│          │              │
│  │          │          │將該租賃定型化契約持以交還│          │              │
│  │          │          │林承義收執而行使之，足生損│          │              │
│  │          │          │害於蔡槐城、東運公司對於出│          │              │
│  │          │          │租車輛管理及主管機關對於車│          │              │
│  │          │          │籍管理之正確性。          │          │              │
├─┼─────┼─────┼─────────────┼─────┼───────┤
│  │(1)租車時間│宜蘭縣宜蘭│甲○○冒用蔡塊城名義，於97│刑法第216 │有期徒刑月，│
│  │：97年12月│市○○路1 │年12月16日17時4分，向東運 │條、第210 │如易科罰金，以│
│  │16日17時4 │段235號   │公司負責人林承義承租車牌號│條之行使偽│新臺幣壹仟元折│
│  │分        │          │碼CC-7161（起訴書附表誤載 │造私文書罪│算壹日。      │
│  │(2)還車時間│          │為CC-7160）號自用小客車， │。        │              │
│  │：97年12月│          │並在小客車租賃定型化契約之│          │              │
│  │18日15時52│          │「立契約書人乙方姓名」欄內│          │              │
│10│分        │          │偽造「蔡槐城」署名1枚，表 │          │              │
│  │          │          │示由蔡槐城租用該自用小客車│          │              │
│  │          │          │，再將該租賃定型化契約持以│          │              │
│  │          │          │交還林承義收執而行使之，嗣│          │              │
│  │          │          │於97年12月18日15時52分，返│          │              │
│  │          │          │還該自用小客車予林承義時，│          │              │
│  │          │          │乃接續在小客車租賃定型化契│          │              │
│  │          │          │約之「還車承租人（乙方）」│          │              │
│  │          │          │欄內偽造「蔡槐城」署名1枚 │          │              │
│  │          │          │，表示蔡槐城已返還該自用小│          │              │
│  │          │          │客車，再將該租賃定型化契約│          │              │
│  │          │          │持以交還林承義收執而行使之│          │              │
│  │          │          │，足生損害於蔡槐城及東運公│          │              │
│  │          │          │司對於出租車輛管理之正確性│          │              │
│  │          │          │。                        │          │              │
├─┼─────┼─────┼─────────────┼─────┼───────┤
│  │(1)租車時間│宜蘭縣宜蘭│甲○○冒用蔡塊城名義，於97│刑法第216 │有期徒刑月，│
│  │：97年12月│市○○路1 │年12月23日17時58分，向東運│條、第210 │如易科罰金，以│
│  │23日17時58│段235號   │公司負責人林承義承租車牌號│條之行使偽│新臺幣壹仟元折│
│  │分        │          │碼YY-8609號自用小客車，並 │造私文書罪│算壹日。      │
│  │(2)還車時間│          │在小客車租賃定型化契約之「│。        │              │
│  │：97年12月│          │立契約書人乙方姓名」欄內偽│          │              │
│  │24日17時57│          │造「蔡槐城」署名1枚，表示 │          │              │
│11│分        │          │由蔡槐城租用該自用小客車，│          │              │
│  │          │          │再將該租賃定型化契約持以交│          │              │
│  │          │          │還林承義收執而行使之，嗣於│          │              │
│  │          │          │97年12月24日17時57分，返還│          │              │
│  │          │          │該自用小客車予林承義時，乃│          │              │
│  │          │          │接續在小客車租賃定型化契約│          │              │
│  │          │          │之「還車承租人（乙方）」欄│          │              │
│  │          │          │內偽造「蔡槐城」署名1枚， │          │              │
│  │          │          │表示蔡槐城已返還該自用小客│          │              │
│  │          │          │車，再將該租賃定型化契約持│          │              │
│  │          │          │以交還林承義收執而行使之，│          │              │
│  │          │          │足生損害於蔡槐城及東運公司│          │              │
│  │          │          │對於出租車輛管理之正確性。│          │              │
└─┴─────┴─────┴─────────────┴─────┴───────┘
附錄：本案論罪科刑法條全文：
刑法第212條：
偽造、變造護照、旅券、免許證、特許證及關於品行、能力服務
或其他相類之證書、介紹書，足以生損害於公眾或他人者，處1
年以下有期徒刑、拘役或3百元以下罰金。
刑法第210條：
偽造、變造私文書，足以生損害於公眾或他人者，處5年以下有
期徒刑。
刑法第216條：
行使第210條至第215條之文書者，依偽造、變造文書或登載不實
事項或使登載不實事項之規定處斷。

司法院資訊處製作；財團法人民間司法改革基金會備份。
